臺灣高等法院民事判決 
110年度上更一字第119號
上  訴  人  莊志勳  
被  上訴人  愛因斯坦國際科技經貿中心管理委員會

法定代理人  張清沛  
訴訟代理人  鄭洋一律師
複  代理人  呂雅莘律師
上列當事人間撤銷社區規約事件，上訴人對於中華民國105年6月
29日臺灣新竹地方法院103年度訴字第709號第一審判決提起上訴
並為訴之追加，經最高法院第1次發回更審（上訴人於更審程序
所為追加，由本院另以裁定駁回），本院於111年3月29日言詞辯
論終結，判決如下：
        主      文
原判決廢棄。
被上訴人應給付上訴人新臺幣壹拾壹萬叁仟捌佰叁拾伍元，及自
民國一０六年四月十六日起至清償日止，按年息百分之五計算之
利息。
確認愛因斯坦國際科技經貿中心民國一０四年五月十六日區分所
有權人會議關於「肆、提案討論─提案四：大樓規約第十六條第
六項修訂案─大樓住戶規約第十六條第六項後段修訂後：…21樓及
22樓所增建之夾層專用部分，於恢復原狀前應由21樓區分所有權
人自100年7月1日起，依其實際樓地板面積加公設比36%（實際樓
地板面積1.36）繳交，以每坪每月90元計算之管理費」決議不
成立。
本判決第二項所命給付，於上訴人以新臺幣叁萬伍仟元供擔保後
得假執行；但被上訴人以新臺幣壹拾壹萬叁仟捌佰叁拾伍元為上
訴人供擔保後得免為假執行。
第一審、第二審（含發回前追加部分）及發回前第三審（含發回
前追加部分）訴訟費用，由被上訴人負擔三分之二，餘由上訴人
負擔。
        事實及理由
一、程序方面：
  ㈠按「訴狀送達後，原告不得將原訴變更或追加他訴。但有下
    列各款情形之一者，不在此限：…二、請求之基礎事實同一
    者」，民事訴訟法第255條第1項第2款定有明文，並依同法
    第446條第1項適用於第二審程序。次按「不變更訴訟標的，
    而補充或更正事實上或法律上之陳述者，非為訴之變更或追
    加」，民事訴訟法第256條定有明文。經查：
　  ⒈上訴人於原審訴請：⑴愛因斯坦國際科技經貿中心於民國10
      4年5月16日區分所有權人會議關於「肆、提案討論─提案
      四：大樓規約第16條第6項修訂案─大樓住戶規約第16條第
      6項後段修訂後：…21樓及22樓所增建之夾層專用部分，於
      恢復原狀前應由21樓區分所有權人自100年7月1日起，依
      其實際樓地板面積加公設比36%（實際樓地板面積1.36）
      繳交，以每坪每月90元計算之管理費」決議（下稱系爭決
      議，區分所有權人會議下稱區權會），應予撤銷。⑵被上
      訴人應將溢收管理費自收款日起加計年息5%給付予上訴人
      。（見原審卷第198頁）。
　  ⒉上訴人於本院前審106年10月30日準備程序追加聲明：「
　　　⑴先位聲明：確認系爭決議不成立，⑵備位聲明：確認系爭
      決議無效」（見本院卷前審卷㈡第311-312頁），嗣於本院
      前審108年4月12日準備程序就追加聲明更正法律上陳述為
      ：「確認系爭決議不存在」（見本院卷前審卷㈢第121頁）
      。迨本院111年3月29日言詞辯論期日，再更正法律上陳述
      為：「先位聲明：確認系爭決議不成立」（見本院卷㈡第3
      00、303、308頁筆錄）；並補充說明訴訟標的為民事訴訟
      法第247條第1項、民法第56條第1項、第799條之1第3項、
      第179、181、182條（見本院前審卷㈢第518頁、本院卷㈡第
      302頁）。被上訴人則反對其追加（見同卷第305頁筆錄）
      。由於上訴人於本院前審已為前述追加，且與起訴之基礎
      事實相同，依前開規定，應准許此部分追加（上訴人於更
      審程序所為追加，另以裁定駁回）。
　　⒊上訴人於原審另請求：「被上訴人應將溢收管理費自收款
      日起加計年息5%給付予上訴人」，嗣於本院前審108年1月
      11日陳報狀補充事實及法律上陳述，聲明：「被上訴人應
      給付上訴人新臺幣（下同）11萬3835元，及自追加起訴日
      （即106年4月16日）起至清償日止，按年息5%計算之利息
　　　」（見本院前審卷㈡第611頁），合於前開規定，亦應准許
      。
　㈡被上訴人法定代理人變更為張清沛，嗣於110年10月22日具狀
    聲明承受訴訟（本院卷㈠第181、203-211頁），上訴人於程
    序上不爭執此事（見本院卷㈡第302-303頁），亦應准許其承
    受訴訟，併此說明。
　㈢按「確認法律關係之訴，非原告有即受確認判決之法律上利
    益者，不得提起之；確認證書真偽或為法律關係基礎事實存
    否之訴，亦同」，民事訴訟法第247條第1項定有明文。次按
    所謂即受確認判決之法律上利益，須因法律關係之存否不明
    確，致原告在私法上之地位有受侵害之危險，而此項危險得
    以對於被告之確認判決除去之者，始為存在（最高法院27年
    上字第316號判例、52年台上字第1240號判例意旨參照）。
    查上訴人先位主張系爭決議為不成立，故被上訴人無權收取
    夾層增建管理費（見本院卷㈡第259-265頁），為被上訴人所
    否認（見同卷第238-245頁）。故兩造針對系爭決議是否成
    立一事，確有爭執，致上訴人私法上之地位有受侵害之危險
    ，該危險得以消極確認判決予以除去。依首揭說明，上訴人
    訴請確認系爭決議不成立，應有即受確認判決之法律上利益
    。先予說明。
二、上訴人主張：伊為訴外人豐邑建設股份有限公司（下稱豐邑
    公司）所起造「E&D特區」（下稱E&D特區）其中愛因斯坦國
    際科技經貿中心（下稱愛因斯坦社區）21樓編號C5房屋、MF
    層（下稱系爭夾層，位於21樓與22樓之間）之區分所有權人
　　。嗣愛因斯坦社區104年5月16日區分所有權人會議（下稱系
    爭區權會）通過系爭決議，針對伊專有之系爭夾層收取管理
    費。但是，97年1月19日豐邑『E&D』第一屆區分所有權人大會
    （下稱E&D特區97年區權會）因人數不足而流會，並未決議
    分別成立「愛因斯坦社區」與「達文西社區」管理委員會（
    下稱系爭分立決議）；足見被上訴人尚未依法設立，是系爭
    區權會顯係由無召集權人所召開，致系爭決議不成立。再其
    次，系爭區權會其中48張出席委託書係無效委託，且決議內
    容顯失公平，伊得訴請撤銷系爭決議。此外，伊按上開決議
    繳納系爭夾層管理費（自103年11月16日起至105年2月16日
    ）共11萬3835元，被上訴人應返還之。爰依民事訴訟法第24
    7條第1項、民法第56條第1項、第799條之1第3項、第179
　　、181、182條之規定，訴請：㈠先位聲明：確認系爭決議不
    成立；備位聲明：系爭決議應予撤銷。㈡被上訴人應給付上
    訴人11萬3835元，及自追加起訴日（即106年4月16日）起至
    清償日止，按年息5%計算之利息。㈢就第㈡項願供擔保請准宣
    告假執行等語。（追加情形如前所述）
三、被上訴人則以：愛因斯坦社區與達文西社區本得個別設立管
    理委員會（下稱管委會），不受公寓大廈管理條例（下稱管
    理條例）第26條所限制。其次，97年1月19日所召開E&D特區
    97年區權會，確已通過系爭分立決議；愛因斯坦社區隨即在
    97年3月12日召開區權會，決議設立伊為社區管理組織。嗣
    召開系爭區權會，合法通過系爭決議。再其次，各件出席委
    託書均合於規約，且系爭決議並無顯失公平情事，故上訴人
    無從請求撤銷。伊依系爭決議所收取夾層增建管理費，實非
    不當得利等語，資為抗辯。
四、原審就上訴人前開請求，為其全部敗訴之判決。上訴人提起
    上訴並為訴之追加，聲明： ㈠原判決廢棄。㈡先位聲明：確
    認系爭決議不成立；備位聲明：系爭決議應予撤銷。㈢被上
    訴人應給付上訴人11萬3835元，及自追加起訴日（即106年4
    月16日）起至清償日止，按年息5%計算之利息。㈣就第㈢項願
    供擔保請准宣告假執行。被上訴人答辯聲明：㈠上訴及追加
    之訴均駁回。㈡如受不利判決，願供擔保請准宣告免為假執
    行。
五、兩造不爭執事項：（見本院卷㈡第198、304、307頁）
  ㈠上訴人為愛因斯坦國際科技經貿中心21樓編號C5房屋、系爭
    夾層之區分所有權人。
  ㈡愛因斯坦社區97年3月12日區權會會議紀錄：「六、主席報告
    ：非常感謝在座區分所有權人，在百忙中抽空參與本次會議
    ，本中心區分所有權人數應到111人，因前次（97.1.19）區
    分所有權人會議未達法定出席人數，特於今日召開第二次會
    議，現出席所有權人已逾法定出席人數（30人），正式宣佈
    會議開始。謝謝！」、「七、討論事項與決議：第一案：（
    案由）豐邑『E&D』特區，依商務與住宅之別，各自成立『愛因
    斯坦社區』及『達文西社區』管理委員會。（說明）本案經全
    體區分所有權人填寫同意書，逾1/2區分所有權人表達同意
    分管。（決議）豐邑『E&D』特區分別成立『愛因斯坦社區』及『
    達文西社區』管理委員會，本案通過。…第三案：（案由）社
    區規約之訂定（說明）採審核方式逐項逐條討論。（決議）
    經與會區分所有權人同意通過本中心規約。第四（誤植為三
    ）案：（案由）選舉管理委員。（由管理委員互推選任主任
    委員）（說明）區分所有權人推派委員名單如下（決議）第
    一屆管理委員會委員名單：主任委員：廖健章先生……監察委
    員：莊志勳先生、環保委員：林孟姿小姐（豐邑建設股份有
    限公司委託人）……」（見原審卷第208頁會議紀錄）。
  ㈢愛因斯坦特區房屋預定買賣合約書樣本第9章第6條記載：「
    本大廈住戶應分擔下列費用：一管理費：公共水電費、電梯
    及公共建物保養費、機件維修修理費、管理服務人員之費用
    、公共設施維護管理及雜支。二管理費其收取標準按其所持
    有之房屋總坪數分攤費用（含公共持分面積）……」；第7條
    記載：「管理費之繳納：未售戶、未遷入戶，其費用減半按
    月繳納之，未售或未分配使用車位其費用以四分之一按月繳
    納，惟其期限為一年，超過期限則亦須以全額按月繳納之，
    本約定為買賣條件之一，日後除經全體區分所有權人同意外
    ，不得以任何方式修改本約定」（見原審卷第233、234頁契
    約書）。
  ㈣104年5月16日，系爭區權會做成系爭決議，將愛因斯坦社區
    規約第16條第6項後段修正為：「…21樓及22樓所增建之夾層
    專用部分，於恢復原狀前應由21樓區分所有權人自100年7月
    1日起，依其實際樓地板面積加公設比36%（實際樓地板面積
    1.36）繳交，以每坪每月90元計算之管理費」（見原審卷
    第110頁）。
  ㈤依系爭決議，系爭夾層之夾層增建管理費每季為2萬2767元，
    自103年11月16日起至105年2月16日，共計11萬3835元；上
    訴人已繳納。
六、本件爭點為：㈠被上訴人是否合法成立？㈡系爭決議是否不成
    立？㈢系爭決議是否應予撤銷？㈣被上訴人是否應返還11萬38
    35元予上訴人？茲就兩造論點分述如下。
七、關於被上訴人是否合法成立方面：
　㈠按「非封閉式之公寓大廈集居社區其地面層為各自獨立之數
    幢建築物，且區內屬住宅與辦公、商場混合使用，其辦公、
    商場之出入口各自獨立之公寓大廈，各該幢內之辦公、商場
    部分，得就該幢或結合他幢內之辦公、商場部分，經其區分
    所有權人過半數書面同意，及全體區分所有權人會議決議或
    規約明定下列各款事項後，以該辦公、商場部分召開區分所
    有權人會議，成立管理委員會，並向直轄市、縣 (市) 主管
    機關報備」，管理條例第26條第1項前段定有明文。
　㈡經查，E&D特區係由豐邑公司起造之地上23層地下4層1幢3棟2
    36戶建物（見本院前審卷㈢第533頁使用執照），其地面僅有
    1幢建物，尚與管理條例第26條第1項分別成立管委會要件不
    盡相符，先予說明。
　㈢被上訴人固然主張，依營建署見解，愛因斯坦社區與達文西
    社區可以各自成立管委會，不受管理條例第26條第1項前段
    之限制云云（見本院卷㈡第231-233頁）。然該內政部營建署
    102年1月14日營署建管字第1020001233號函略稱：「說明：
    二、按『同一宗基地有數幢各自獨立使用之公寓大廈，符合
    下列規定並分別成立管理委員會或選任管理負責人者：1.各
    幢公寓大廈公共基金分別獨立運用。（各自設立專戶及帳冊
    ）2.共用部分分別劃分管理維護方式及管理維護費用分擔方
    式明確。』為公寓大廈管理組織申請報備處理原則(以下簡稱
    原則)第2點第3款所明定；又『除各幢公寓大廈公共基金應分
    別獨立運用(各自設立專戶及帳冊)外，尚應檢附經該同一宗
    基地區分所有權人會議決議以規約明定劃分共用部分、約定
    共用部分之修繕、管理、維護之範圍及管理維護費用之分擔
    方式文件』本部91年6月10日台內營字第0910084160號函釋在
    案。」、「三、次按『幢：建築物地面層以上結構獨立不與
    其他建築物相連，地面層以上其使用機能可獨立分開者。』
    、『棟：以具有單獨或共同之出入口並以無開口之防火牆急
    防火樓板區劃分開者。』建築技術規則建築設計施工編第1條
    第42款及第43款分有明文，故一幢兩棟之建築物，各棟如為
    各自獨立使用，即使用機能可獨立分開者，自得依前揭規定
    分別成立管理委員會，惟本案是否符合上開規定條件與程序
    ，涉個案事實認定，應請本於權責認定之。」（見本院卷㈡
    第335頁），業已說明同一宗基地有數幢各自獨立使用之公
    寓大廈，於申請報備分別成立管委會時，仍應提出「同一宗
    基地區分所有權人會議決議以規約明定劃分共用部分等項目
    之分擔方式文件」；至於結構為一幢數棟之公寓大廈，該函
    並未排除管理條例第26條第1項規定之適用。則被上訴人援
    引上開公函，遽稱愛因斯坦社區與達文西社區可各自成立管
    委會，不必經由E&D特區全體區分所有權人決議或規約明定
    云云，顯與管理條例第26條第1項及該件公函本旨不符，故
    為本院所不採。
　㈣至於臺灣高等法院臺南分院民事判決107年度上字第65號判決
    固然認為，同一地號上個別獨立建物，不論其幢、棟分布情
    形，均可逕自分別成立管理委員會一節（見本院卷㈠第68、7
    3頁判決書）。惟上開見解對本院並無拘束力，且與管理條
    例第26條第1項前段明文規定不符，本院無從採納。
　㈤是以E&D特區針對部分建物（如愛因斯坦社區）另行設立管委
    會，應符合數幢建築物之構造，並依管理條例第26條第1項
    前段，取得區分所有權人過半數書面同意，再經E&D特區全
    體區分所有權人之區權會決議或規約明定同項後段所定5款
    事項後，交由愛因斯坦社區召開區權會成立管委會。違反上
    開規定所設立管委會，自非合法成立，其主任委員亦無從行
    使管理條例第25條第2項區權會之召集權。
八、關於系爭決議是否不成立方面：
  ㈠按「區分所有權人會議之決議，除規約另有規定外，應有區
    分所有權人三分之二以上及其區分所有權比例合計三分之二
    以上出席，以出席人數四分之三以上及其區分所有權比例占
    出席人數區分所有權四分之三以上之同意行之」，管理條例
    第31條亦定有明文。次按所謂決議不成立，係指自決議成立
    過程觀之，顯然違反法令，在法律上不能認為有大會召開或
    有決議成立之情形而言（最高法院110年度台上字第247號民
    事判決意旨參照）。又總會之決議，乃多數社員基於平行與
    協同之意思表示相互合致而成立之法律行為，如法律規定其
    決議必須有一定人數以上之社員出席，此一定人數以上之社
    員出席，為該法律行為成立之要件。欠缺此項要件，總會決
    議即屬不成立，尚非單純之決議方法違法問題。再就同一次
    社團法人或非法人團體總會所生之爭執，其法律上之評價容
    有多種（不成立、不存在、得撤銷或無效），必其決議先符
    合成立要件，始須探究該決議是否有得撤銷或無效事由之必
    要（最高法院105年度台上字第393號民事判決意旨參照、最
    高法院103年度第11次民事庭會議㈡決議採相同見解）。再按
    公寓大廈管理委員會為人的組織體，區分所有權人會議為其
    最高意思機關。區分所有權人會議如係由無召集權人所召集
    而召開，既非公寓大廈管理委員會合法成立之意思機關，自
    不能為有效之決議，且在形式上亦屬不備成立要件之會議
　　，其所為之決議當然自始完全無決議之效力（最高法院92年
    度台上字第2517號民事裁判）。
　㈡經查，E&D特區係由豐邑公司起造之公寓大廈，區分所有權人
    共計236戶（見本院前審卷㈢第533頁使用執照）。是以97年1
    月19日E&D特區97年區權會，就管理條例第26條第1項所列5
    款事項，應達到該條例第31條所定區分所有權人出席與表決
    標準，始可做成系爭分立決議。惟查：
　　⑴被上訴人主張，豐邑公司於97年1月19日召開E&D特區97年
      區權會，指派謝基松擔任主席，當時出席人數達162人，
      合於規定。會議討論事項第一案為「豐邑『E&D』特區，依
      商務與住宅之別，各自成立「豐邑愛因斯坦社區」及「
　　　豐邑達文西社區」管理委員會。…」、「（決議）與會區
      分所有權人填寫議題確認同意書162份，均表示同意，一
      致通過」，業已通過系爭分立決議；並舉會議紀錄影本為
      證（見本院卷㈡第240-241、55頁）。復於本院111年2月21
      日準備程序提出會議紀錄原本─正面為會議記錄，下方「
      豐邑建設股份有限公司」黑色，目視無法確認上述字樣是
      否為原有的色彩。反面為另一份資料「【愛因斯坦】環保
      清潔．垃圾分類DIY」；亦有本院筆錄與當庭翻拍相片在卷
      （見同卷第197頁筆錄、203-205頁相片）。依前述資料，
      該份文件並無主席謝基松簽名或蓋章；已與區權會會議紀
      錄形式不符。參以前述會議紀錄係以回收紙列印（背面為
      【愛因斯坦】環保清潔公告資料），難認此一粗糙文件即
      為前開E&D特區區權會會議紀錄。是上開文件雖記載E&D特
      區97年區權會已通過系爭分立決議，實非可信。
　　⑵被上訴人另稱E&D特區區權會召集人及主席為豐邑公司
　　　，嗣指派謝基松執行主席職務，則豐邑公司事後用印補發
　　　E&D特區97年區權會會議紀錄，可資證明系爭分立決議存
      在云云（見本院卷㈡第305、321頁）；並舉豐邑公司與法
      定代理人黃淑美所用印之97年1月19日豐邑『E&D』第一屆區
      分所有權人大會會議紀錄為證（見同卷第327頁影本、第3
      33頁本院翻拍相片）。然而，豐邑公司為法人組織，於擔
      任會議主席時，雖係法人行使權利、履行義務，仍須藉由
      自然人（代表人或受僱人）出面主持會議；此與法人權利
      能力及行為能力係二事。實際從事主席工作之人既為謝基
      松，會議紀錄即應由謝基松簽認，尚無從另由豐邑公司與
      法定代理人用印而取代其簽認；是本院亦無從採納此份未
      經謝基松簽認之會議紀錄。
　　⑶至於97年1月19日「豐邑『E&D』第一屆區分所有權人大會議
      題確認同意書」148份（見本院卷㈡第151-164頁、本院前
      審卷㈡第17-164頁）；僅係管理條例第26條所述「區分所
      有權人過半數書面同意」之文件，此與會議主席是否
　　　就管理條例第26條第1項所示5款事務宣佈開會並為決議一
      事，並無關聯。有關E&D特區97年區權會之區分所有權人
      出席人員名冊、會議出席委託書（見本院卷㈡第57-150頁
      ），僅屬會議之輔助資料，無從取代會議紀錄，自不得憑
      此推論E&D特區97年區權會業已召開並表決通過系爭分立
      決議。此由新竹縣竹北市公所102年12月27日竹市工字第1
      023010669號函，要求被上訴人依管理條例第26條第1項規
      定檢附資料（見本院前審卷㈢第213-214頁）；但被上訴人
      迄未補正，亦可得知上述輔助資料無從取代E&D特區97年
      區權會會議紀錄。
　　⑷被上訴人又稱，愛因斯坦社區區權會與管委會檔案，均記
      載E&D特區97年區權會已通過系爭分立決議，足見上開決
      議係有效成立云云（見本院卷㈡第242-244頁）；並舉愛因
      斯坦社區97年3月12日區權會會議紀錄、被上訴人97年7月
      30日與97年9月1日會議紀錄為證（見原審卷第208-209頁
      、本院卷㈡第171-177頁）。然而，前開文件均非E&D特區
      區權會之會議紀錄，且製作者無權就E&D特區區權會製作
      紀錄，尚無由據以認定E&D特區區權會業已依法召開並為
      決議。至於臺灣新竹地方法院100年度訴字第204號事件，
      核屬給付服務費之爭執（見本院卷㈡第11-16頁判決書），
      尚無從因此逕認被上訴人已合法成立。
　　⑸被上訴人另謂，愛因斯坦特區房屋買賣契約書與達文西特
      區房屋買賣契約書第18條，及契約附件㈧住戶規約，已將E
      &D特區規劃分立「愛因斯坦特區管理委員會」及「達文西
      特區管理委員會」，前述規約符合管理條例第26條第1項
      前段規定，故愛因斯坦社區已合法設立管委會云云（見本
      院卷㈡第244-245頁、本院卷㈠第245-383頁）。惟查：
　　　①按「公寓大廈之起造人於申請建造執照時，應檢附專有
        部分、共用部分、約定專用部分、約定共用部分標示之
        詳細圖說及規約草約。於設計變更時亦同」、「前項規
        約草約經承受人簽署同意後，於區分所有權人會議訂定
        規約前，視為規約」，管理條例第56條第1、2項定有明
        文。是起造人於買賣契約書所附規約，充其量為規約草
        約之性質，尚非管理條例第26條第1項前段所定規約，
        先予說明。
　　　②再者，愛因斯坦特區房屋買賣契約書附件㈧住戶規約第1
        條載明「…特制定『E&D：愛因斯坦特區住戶規約』…
　　　　」，達文西特區房屋買賣契約書第18條附件㈧住戶規約
        第1條亦載明「…特制定『E&D：達文西特區住戶規約』
　　　　…」（見本院卷㈠第307、376頁）。依其文義，前述文件
        並非針對E&D特區所為住戶規約草約，而是針對部分建
        物所草約，即與管理條例第26條第1項、第56條第1項
　　　　規定不符。又被上訴人自承並未找到E&D特區全體區分
        所有權人所通過之規約（見本院卷㈡第305頁）；則其援
        引前開不符規定之草約，逕謂愛因斯坦社區得單獨設立
        管委會云云；自非可取。
　  ⑹被上訴人迄未證明97年1月19日之E&D特區97年區權會係經
      主席宣佈召開、且就管理條例第26條第1項所定5款事務 
      經該區權會依同條例第31條規定表決通過，始成立系爭分
      立決議（指愛因斯坦社區與達文西社區分別成立管委會）
　　　；自難認為被上訴人係依管理條例第26條規定合法成立。
　㈢被上訴人未依管理條例第26條規定設立，已如前述；則97年3
    月12日愛因斯坦社區區權會固然決議設立被上訴人為管理組
    織（見原審卷第208頁會議紀錄）；仍屬無據，是被上訴人
    無從依此設立，其主任委員仍無管理條例第25條第2項所定
    之區權會召集權。嗣104年5月16日所召開系爭區權會，做成
    系爭決議（見不爭執事項㈣）；依前開說明，此一決議係由
    無召集權人所召開區權會並為決議，顯非合法成立決議。是
    以上訴人訴請確認系爭決議為不成立，應屬可採。（上訴人
    先位請求為有無理由，其備位訴請撤銷前開決議，本院毋庸
    再為論述）
九、關於被上訴人是否應返還11萬3835元予上訴人方面：
　㈠按「無法律上之原因而受利益，致他人受損害者，應返還其
    利益。雖有法律上之原因，而其後已不存在者，亦同」、「
　　受領人於受領時，知無法律上之原因或其後知之者，應將受
    領時所得之利益，或知無法律上之原因時所現存之利益，附
    加利息，一併償還；如有損害，並應賠償」，民法第179條
　　、第182條第2項定有明文。
　㈡經查，系爭決議為不成立，已如前述；是被上訴人無從憑此
    向上訴人收取夾層增建管理費。又被上訴人援引房屋買賣契
    約書所附住戶規約，辯稱上訴人仍應繳納夾層增建管理費云
    云（見本院卷㈡第246頁）。然而，上開買賣契約所附住戶規
    約不符合管理條例第26條第1項、第56條第1項要件，以致不
    得視為規約，亦如前述；是被上訴人此一辯詞，亦無足採。
　㈢再依系爭決議，系爭夾層之夾層增建管理費每季為2萬2767元
    ，自103年11月16日起至105年2月16日，共計11萬3835元；
    上訴人業已繳納（見不爭執事項㈤）。是被上訴人係無法律
    上原因受有前開利益，並致上訴人受有損害，自應返還前開
    款項予上訴人。
十、綜上所述，上訴人於本院追加確認系爭決議不成立為先位聲
    明（原審聲明「系爭決議應予撤銷」改列備位聲明），並依
    民法第179條、第182條第2項之規定，訴請被上訴人應給付
    上訴人11萬3835元，及自追加起訴日（即106年4月16日）起
    至清償日止，按年息5%計算之利息；為有理由，應予准許。
    原審為上訴人敗訴之判決，尚有未洽，上訴意旨指摘原判決
    不當，求予廢棄改判，為有理由，應由本院廢棄改判如主文
    第2項所示，並依據兩造聲請分別為准免假執行之宣告。另
    就上訴人追加先位聲明為其勝訴判決。
十一、本件事證已臻明確，兩造其餘攻擊、防禦方法及證據，經
    斟酌後，認均不足以影響本判決結果，自無逐一詳予論述之
    必要，併予敘明。
十二、據上論結，本件上訴與追加之訴為有理由，本院並審酌上
    訴人於二審始追加先位聲明，宜由其負擔一部分訴訟費用；
    爰依民事訴訟法第450條、第390條第2項、第392條第2項、
    第82條，判決如主文。
中　　華　　民　　國　　111 　年　　4 　　月　　12　　日
                  民事第十一庭  
                        審判長法  官  李慈惠
                              法  官  謝永昌
                              法  官  吳燁山
正本係照原本作成。
上訴人不得上訴。
被上訴人如不服本判決，應於收受送達後20日內向本院提出上訴
書狀，其未表明上訴理由者，應於提出上訴後20日內向本院補提
理由書狀（均須按他造當事人之人數附繕本）上訴時應提出委任
律師或具有律師資格之人之委任狀；委任有律師資格者，另應附
具律師資格證書及釋明委任人與受任人有民事訴訟法第466條之1
第1項但書或第2項所定關係之釋明文書影本。
中　　華　　民　　國　　111 　年　　4 　　月　　12　　日
　　　　　　　　　　　　　    書記官  莊雅萍